【裁判字號】    97,訴,1483
【裁判日期】    980225
【裁判案由】    偽造文書等
【裁判全文】
臺灣基隆地方法院刑事判決              97年度訴字第1483號
公  訴  人  臺灣基隆地方法院檢察署檢察官
被      告  乙○○
                    ）
上列被告因偽造文書等案件，經檢察官提起公訴（97年度偵字第
6 號），於本院準備程序進行中，被告就被訴之事實為有罪之陳
述，本院合議庭乃裁定由受命法官依簡式審判程序獨任進行審理
，並判決如下：
    主  文
乙○○共同偽造汽車駕駛執照，足以生損害於公眾及他人，處有
期徒刑月，偽造之「壬○○」、「丁○○」汽車駕駛執照各壹
張均沒收；又共同行使偽造之信用卡，共肆罪，各處有期徒刑
月，附表一編號(二)至編號(六)所示之偽造信用卡伍張及附表二編號
(一)至編號(八)所示簽帳單上偽造之「丁○○」署押共捌枚，均沒收
；又共同行使偽造之信用卡，處有期徒刑月，附表一編號(二)至
編號(六)所示偽造之信用卡壹張沒收。應執行有期徒刑壹年肆月，
偽造之「壬○○」、「丁○○」汽車駕駛執照各壹張、附表一編
號(二)至編(六)所示偽造之信用卡共伍張及附表二所示簽帳單上偽造
之「丁○○」署押共捌枚均沒收。
    犯罪事實
一、(一)乙○○與甲○○（已審結）2 人為圖不法之利益，於96年
      11月底某日，向真實姓名年籍不詳綽號「阿郎」之成年男
      子，欲以每張新台幣（下同）6 千元之代價，購買偽造之
      信用卡共5張，「阿郎」另贈送1張偽造之信用卡（詳後述
      ）；乙○○、甲○○並與「阿郎」基於共同偽造汽車駕駛
      執照之犯意聯絡，由甲○○於同日將乙○○之照片及自己
      之照片約4、5張交付予「阿郎」，用以偽造汽車駕駛執照
      。「阿郎」遂於96年12月8 日某時，將已偽造完成之「壬○○」汽車駕駛執照及「丁○○」汽車駕駛執照各1 張，
      分別交付予甲○○及乙○○，以利渠等將來行使偽造信用
      卡時，可供店家核對身分之用，足生損害於壬○○、丁○○及公路監理機關對汽車駕駛人管理之正確性。
    (二)乙○○與甲○○2人雖以每張6千元之代價，向「阿郎」購
      買偽造之信用卡共計5 張，惟因資金不足，遂由乙○○先
      行於淡水住處附近交付甲○○1 萬元，並由甲○○於三重
      市交付予「阿郎」，「阿郎」則先行交付附表一編號(一)所
      示之偽造信用卡予甲○○，並合意欠缺之2 萬元部分，由
      乙○○與甲○○以該偽造信用卡刷卡購物，再以購得之物
      品抵償之。乙○○、甲○○及「阿郎」3 人遂基於共同行
      使偽造信用卡之犯意聯絡，由乙○○於96年12月9 日中午
      12時許至基隆市○○區○○路86號國際百貨股份有限公司
      （下稱國際百貨公司）刷卡購物，乙○○乃先於同日中午
      12時36分許，在國際百貨公司內店員倪寶鳳所服務之化粧
      品專櫃處，購買「百優精純乳霜」10瓶及「皇家精純乳霜
      」2瓶，共計2萬8800元，並交付上開偽造之信用卡予倪寶
      鳳而行使，並在如附表二編號(一)所示之信用卡消費簽帳單
      上偽簽「丁○○」之署押，再將所偽造之信用卡簽帳單之
      私文書持交倪寶鳳以行使，使倪寶鳳陷於錯誤，而交付上
      開物品；乙○○後又於同日中午12時41分許，在國際百貨
      公司內店員庚○○所服務之化粧品專櫃處，購買「雪肌精
      化粧水」5盒，計1萬5750元，並在如附表二編號(二)所示之
      信用卡消費簽帳單上偽簽「丁○○」之署押，再將所偽造
      之信用卡簽帳單之私文書持交庚○○以行使，使庚○○陷
      於錯誤，而交付上開物品。乙○○再於同日中午1 時許，
      至基隆市○○區○○路59號「大四美」內衣化粧品名店內
      刷卡購物，乙○○乃先於同日中午1時19 分許，在上開商
      店內店員己○○所服務之化粧品專櫃處，購買「化粧水特
      惠組」20盒，計5萬8050 元，並交付上開偽造之信用卡予
      己○○而行使，且在如附表二編號(三)及編號(四)所示之信用
      卡消費簽帳單（金額分別為2萬8350元及2萬9700元）上分
      別偽簽「丁○○」之署押共2 枚，再將所偽造之信用卡簽
      帳單之私文書2 張持交己○○以行使，使己○○陷於錯誤
      ，而交付上開物品；乙○○嗣又於同日中午1時20 分許，
      在上開商店內店員戊○○所服務之化粧品專櫃處，購買面
      霜60瓶，計10萬8000元，付現金200元後，餘額10萬7800
      元亦交付上開偽造信用卡予戊○○而行使，並在如附表二
      編號(五)到編號(八)所示之信用卡消費簽帳單（金額分別為2
      萬1600、2萬1400、4萬6800及1萬8000元）上分別偽簽「
      丁○○」之署押共4 枚，再將所偽造之信用卡簽帳單之私
      文書4 張持交戊○○以行使，使戊○○陷於錯誤，而交付
      上開物品。乙○○、甲○○2 人於取得以上開偽造信用卡
      所購得之物品後，旋即將該信用卡丟棄於不詳地點（未據
      扣案），並於同年月12日某時，由甲○○將上開購得之物
      品於三重市某電動玩具店交予「阿郎」以抵償渠等向其購
      買偽造信用卡所不足之款項，「阿郎」乃將如附表一編號
      (二)至編號(六)之偽造信用卡5張及上開偽造之駕駛執照2張一
      併交予甲○○，嗣甲○○再將編號(二)及(三)所示之偽造信用
      卡各1張及偽造之「丁○○」駕駛執照1張交予乙○○行使
      。
    (三)乙○○與甲○○再意圖為自己不法之所有，基於共同行使
      偽造信用卡之犯意聯絡，於96年12月18日下午3時30 分許
      ，由乙○○持附表一編號(三)所示之偽造信用卡，至基隆市
      ○○路15號「愛美麗」內衣健康生活館刷卡購物，惟乙○○於行使上開偽造信用卡時，被該商店之店員辛○○發覺
      該信用卡係屬偽造，辛○○乃要求乙○○必須與銀行核對
      確認，乙○○見事跡敗露，遂藉故離去現場而未得逞。嗣
      辛○○報警處理後，乙○○與甲○○2人乃於同日下午5時
      30分許，在基隆市○○路75之1 號「金台北」理容院內為
      警所逮捕，並當場扣得附表一編號(二)到編號(六)之偽造信用
      卡5張及偽造之「壬○○」、「丁○○」駕駛執照各1張，
      而悉上情。
二、案經基隆市警察局第一分局報請臺灣基隆地方法院檢察署檢
    察官偵查起訴。
    理  由
一、上開事實，迭據被告乙○○於警詢、偵查及本院審判時坦承
    不諱，核與證人即同案被告甲○○於偵查具結證述之情節及
    本院審理時之供述相符，且經被害人即證人倪寶鳳、庚○○
    、己○○、戊○○、辛○○於警詢中證述明確，並有該等偽
    造信用卡簽帳單影本2 紙在卷足憑。此外，復有扣案偽造之
    「丁○○」及「壬○○」汽車駕駛執照各1 張、扣案如附表
    一編號(二)至編號(六)之偽造信用卡共5 張、附表二編號(一)至編
    號(八)所示之信用卡簽帳單影本共8 紙、財團法人聯合信用卡
    處理中心96年12月18 日查詢結果回覆資料1份及監視錄影畫
    面翻拍照片1 張等資料附卷可稽，本件事證明確，被告乙○○之犯行堪以認定，應依法論科。
二、論罪科刑部分：
    按「共同正犯間，非僅就其自己實施之行為負其責任，並在
    犯意聯絡之範圍內，對於他共同正犯所實施之行為，亦應共
    同負責」、「共同正犯之成立，祇須具有犯意之聯絡，行為
    之分擔，既不問犯罪動機起於何人，亦不必每一階段犯行，
    均經參與」，最高法院32年上字1905號、34年上字第862號
    判例均足資參照。是以：
  (一)核被告乙○○於犯罪事實一(一)所為，係犯刑法第212 條之偽
    造特種文書罪。被告乙○○與甲○○及綽號「阿郎」之成年
    男子3 人間具有犯意聯絡及行為分擔，揆諸上開說明，應依
    刑法第28條規定論以共同正犯。
  (二)核被告乙○○於犯罪事實一(二)所為，係犯刑法第201條之1第
    2 項前段之行使偽造信用卡罪、同法第216條、第210條之行
    使偽造私文書罪，以及同法第339條第1項詐欺取財罪。被告
    乙○○與甲○○及綽號「阿郎」之成年男子3 人間具有犯意
    聯絡及行為分擔，揆諸上開說明，應依刑法第28條規定論以
    共同正犯。被告乙○○意圖供行使之用而收受偽造之信用卡
    之低度行為，應為其行使偽造信用卡之高度行為所吸收，不
    另論罪。又偽造署押係偽造私文書之部分行為，為偽造私文
    書罪所吸收；而偽造私文書後復持以行使，其偽造私文書之
    低度行為則為行使偽造私文書之高度行為所吸收，均不另論
    罪。復按數行為於同時同地或密切接近之時地實施，侵害同
    一之法益，各行為之獨立性極為薄弱，依一般社會健全觀念
    ，在時間差距上，難以強行分開，在刑法評價上，以視為數
    個舉動之接續施行，合為包括之一行為予以評價，較為合理
    者，即屬接續犯，而為包括之一罪。查附表二編號(三)至編號
    (四)之2次犯行，與附表二編號(五)至編號(八)之4次犯行，各該次
    刷卡犯行之時間均緊密，且均係分別向同一被害人即己○○
    與戊○○為刷卡消費，侵害之法益同一，各行為之獨立性極
    為薄弱，在一般社會健全觀念，在時間差距上難以強行分開
    ，在刑法評價上以視為數個舉動之揭續施行，即應將附表二
    編號(三)至編號(四)之2 次犯行（即對被害人己○○行使之部分
    ）及附表二編號(五)至編號(八)之4 次犯行（即對被害人戊○○
    行使之部分），分別論以包括一罪。又上開每次所犯之行使
    偽造之信用卡、行使偽造私文書及詐欺取財等罪之實行行為
    ，客觀上已有局部之重合，且其等行為之重合時點，依社會
    一般通念，均係在該等行為之著手階段，自可認前開所為，
    係基於同一犯罪故意，而實行一個犯罪行為，核均屬一行為
    觸犯行使偽造之信用卡、行使偽造私文書、詐欺取財，為想
    像競合犯，應依刑法第55條規定，從一重之行使偽造信用卡
    罪處斷。至於附表二編號(一)、編號(二)、編號(三)至編號(四)、編
    號(五)至編號(八)，共4 次之行使偽造信用卡犯行，其犯意各別
    ，行為互殊，應予分論併罰。
  (三)核被告乙○○於犯罪事實一(三)所為，係犯刑法第201條之1第
    2項前段之行使偽造信用卡罪及同法第339條第3項、第1項之
    詐欺取財未遂罪。被告乙○○與甲○○2 人間具有犯意聯絡
    及行為分擔，揆諸上開說明，應依刑法第28條規定論以共同
    正犯。被告乙○○意圖供行使之用而收受偽造之信用卡之低
    度行為，應為行使偽造信用卡之高度行為所吸收，不另論罪
    。又被告乙○○以一行為同時觸犯行使偽造信用卡罪及詐欺
    取財未遂罪，侵害不同之法益，為異種想像競合，應依刑法
    第55條規定，從一重之行使偽造信用卡罪處斷。
  (四)本件被告乙○○所犯上開數罪，犯意各別，行為互殊，應予
    分論併罰。爰審酌被告乙○○之犯罪動機、目的、手段、生
    活狀況、品性、犯罪所生之損害，及所犯如犯罪事實一(三)之
    部分尚未詐得財物，暨犯後坦承犯行態度良好等一切情狀，
    分別量處如主文所示之刑，並定其應執行刑。
三、沒收部分：
  (一)扣案偽造「壬○○」、「丁○○」汽車駕駛執照各1 張，係
    被告甲○○與共犯乙○○所有，且均為犯本案之罪所得之物
    ，業據被告甲○○陳述明確，爰依刑法第38條第1項第3款之
    規定，宣告沒收。
  (二)扣案如附表一編號(二)至編號(六)所示之偽造信用卡共5 張，不
    問屬於犯人與否，均應依刑法第205 條規定予以宣告沒收；
    惟附表一編號(一)所示之偽造信用卡，未據扣案，且被告稱業
    已丟棄，又無證據證明現尚存在，為免將來執行困難，爰不
    予以宣告沒收。
  (三)附表二編號(一)至編號(八)所示簽帳單上偽造之「丁○○」署押
    共8枚，不論屬於犯人與否，均應依刑法第219條之規定予以
    宣告沒收。
  (四)附表二編號(一)至編號(八)所示之信用卡消費簽帳單，均業經交
    付各該信用卡特約商家，而非屬被告乙○○所有，均不為沒
    收之諭知，附此敘明。
據上論斷，應依刑事訴訟法第284條之1、第273條之1第1項、第2
99條第1項前段，刑法第28條、第212條、216條、210條、201 條
之1第2項前段、後段、第339條第3項、第1項、第55條、第47 條
第1項、第51條第5款、第9款、第205條、第219條、第38條第1項
第3款，刑法施行法第1條之1，判決如主文。
本案經檢察官丙○○到庭執行職務
中    華    民    國    98    年    2    月    25     日
                  刑事第三庭法  官  林淑鳳
以上正本證明與原本無異。
如不服本判決應於收受送達後10日內向本院提出上訴書狀，並應
敘述具體理由；其未敘述上訴理由者，應於上訴期間屆滿後20日
內向本院補提理由書（均須按他造當事人之人數附繕本）「切勿
逕送上級法院」。
中    華    民    國    97    年    2     月    25    日
                            書記官  蕭利峰
附錄論罪法條：
中華民國刑法第212條：
（偽造變造特種文書罪）
偽造、變造護照、旅券、免許證、特許證及關於品行、能力服務
或其他相類之證書、介紹書，足以生損害於公眾或他人者，處1
年以下有期徒刑、拘役或3百元以下罰金。
中華民國刑法第201條之1第2項：
（偽造變造有價證券供行使罪）
意圖供行使之用，而偽造、變造信用卡、金融卡、儲值卡或其他
相類作為簽帳、提款、轉帳或支付工具之電磁紀錄物者，處1年
以上7年以下有期徒刑，得併科3萬元以下罰金。
行使前項偽造、變造之信用卡、金融卡、儲值卡或其他相類作為
簽帳、提款、轉帳或支付工具之電磁紀錄物，或意圖供行使之用
，而收受或交付於人者，處5年以下有期徒刑，得併科3萬元以下
罰金。
中華民國刑法第216條：
（行使偽造變造或登載不實之文書罪）
行使第210條至第215條之文書者，依偽造、變造文書或登載不實
事項或使登載不實事項之規定處斷。
中華民國刑法第210條：
（偽造變造私文書罪）
偽造、變造私文書，足以生損害於公眾或他人者，處5年以下有
期徒刑。
中華民國刑法第339條：
（普通詐欺罪）
意圖為自己或第三人不法之所有，以詐術使人將本人或第三人之
物交付者，處5年以下有期徒刑、拘役或科或併科1千元以下罰金
。
以前項方法得財產上不法之利益或使第三人得之者，亦同。
前二項之未遂犯罰之。
附表一：（偽造之信用卡）
┌──┬──────┬────────┬──────────┬──────┐
│編號│信用卡名義人│  版面發卡銀行  │     信用卡卡號     │有無扣案    │
├──┼──────┼────────┼──────────┼──────┤
│(一)  │  丁○○    │中國信託商業銀行│0000-0000-0000-0000 │無          │
├──┼──────┼────────┼──────────┼──────┤
│(二)  │  丁○○    │渣打銀行        │0000-0000-0000-0000 │有（96年度證│
│    │            │                │                    │字第2901號）│
├──┼──────┼────────┼──────────┼──────┤
│(三)  │  丁○○    │中國銀行        │0000-0000-0000-0000 │同上        │
├──┼──────┼────────┼──────────┼──────┤
│(四)  │  壬○○    │恆生銀行        │0000-0000-0000-0000 │同上        │
├──┼──────┼────────┼──────────┼──────┤
│(五)  │  林明德    │恆生銀行        │0000-0000-0000-0000 │同上        │
├──┼──────┼────────┼──────────┼──────┤
│(六)  │  空  白    │渣打銀行        │0000-0000-0000-0000 │同上        │
└──┴──────┴────────┴──────────┴──────┘
附表二
┌──┬──────┬────────────┬────┬─────┐
│編號│刷卡時間    │刷卡商店及地址          │詐得金額│簽帳單上偽│
│    │            │                        │(新台幣)│造之署押  │
├──┼──────┼────────────┼────┼─────┤
│ (一) │96年12月9日 │國際百貨股份有限公司    │28,800元│「丁○○」│
│    │中午12時36分│基隆市○○區○○路86號  │        │署押1枚   │
├──┼──────┼────────────┼────┼─────┤
│ (二) │96年12月9日 │國際百貨股份有限公司    │15,750元│「丁○○」│
│    │中午12時41分│基隆市○○區○○路86號  │        │署押1枚   │
├──┼──────┼────────────┼────┼─────┤
│ (三) │96年12月9日 │大四美內衣化粧品名店    │28,350元│「丁○○」│
│    │中午1時19分 │基隆市○○區○○路59號  │        │署押1枚   │
├──┼──────┼────────────┼────┼─────┤
│ (四) │96年12月9日 │大四美內衣化粧品名店    │29,700元│「丁○○」│
│    │中午1時23分 │基隆市○○區○○路59號  │        │署押1枚   │
├──┼──────┼────────────┼────┼─────┤
│ (五) │96年12月9日 │大四美內衣化粧品名店    │21,600元│「丁○○」│
│    │中午1時20分 │基隆市○○區○○路59號  │        │署押1枚   │
├──┼──────┼────────────┼────┼─────┤
│ (六) │96年12月9日 │大四美內衣化粧品名店    │21,400元│「丁○○」│
│    │中午1時27分 │基隆市○○區○○路59號  │        │署押1枚   │
├──┼──────┼────────────┼────┼─────┤
│ (七) │96年12月9日 │大四美內衣化粧品名店    │46,800元│「丁○○」│
│    │中午1時43分 │基隆市○○區○○路59號  │        │署押1枚   │
├──┼──────┼────────────┼────┼─────┤
│ (八) │96年12月9日 │大四美內衣化粧品名店    │18,000元│「丁○○」│
│    │中午1時45分 │基隆市○○區○○路59號  │        │署押1枚   │
└──┴──────┴────────────┴────┴─────┘


司法院資訊處製作；財團法人民間司法改革基金會備份。
